---
title: "SAA Práctica 2: Fundamentos de estadística y probabilidad para Data Science"
author: "Adrian Lozano"
format: html
editor: visual
---

# Variable aleatoria contínua:

# 1. Distribución Logística

1.1 Siguiendo un esquema similar al de los apuntes de las distribuciones de probabilidad contínuas, elabora un documento donde se describa la función logística y sus casos de uso.

```{r}


```

1.2 Realiza la representación gráfica de su función de densidad

```{r}
# Instalar y cargar la librería ggplot2 si no está instalada
# install.packages("ggplot2")
library(ggplot2)

# Generar valores x para la función de densidad logística
x <- seq(-5, 5, length.out = 1000)  # Valores de -5 a 5

# Calcular los valores de la función de densidad logística
densidad_logistica <- dlogis(x, location = 0, scale = 1)  # Parámetros de ubicación y escala

# Crear un data frame con los valores de x y la función de densidad
data <- data.frame(x = x, densidad = densidad_logistica)

# Crear el gráfico de la función de densidad logística
ggplot(data, aes(x = x, y = densidad)) +
  geom_line(color = "blue", size = 1) +
  labs(title = "Función de Densidad Logística",
       x = "x",
       y = "Densidad") +
  theme_minimal()
```

1.3 Explica y pon ejemplos de cómo se generan números aleatorios con la función logística.

1.4 Realiza un par de ejemplos de cálculo de probabilidades a partir de la función de distribución acumulada.

# 2. Distribuvión t-student

2.1 Siguiendo un esquema similar al de los apuntes de las distribuciones de probabilidad contínuas, elabora un documento donde se describa la función t-student y sus casos de uso.

2.2 Realiza la representación gráfica de su función de densidad.

2.3 Explica y pon ejemplos de cómo se generan números aleatorios.

2.4 Realiza un par de ejemplos de cálculo de probabilidades a partir de la función de distribución acumulada.

2.5 Realiza una comparativa visual entre la normal y la t-student, representando la normal frente a la t-student para 2, 5, 15 y 25 grados de libertad de la t-student, o los que consideres para una visualización didáctica.

# Variable aleatoria contínua:

# 3. 